【裁判字號】    98,交聲,851
【裁判日期】    980416
【裁判案由】    違反道路交通管理處罰條例聲明異議
【裁判全文】
臺灣臺北地方法院交通事件裁定         98年度交聲字第851號
原處分機關  臺北市交通事件裁決所
異  議  人
即受處分人  甲○○
上列異議人即受處分人因違反道路交通管理處罰條例案件，對於
臺北市交通事件裁決所於中華民國98年1 月10日所為之處分（原
處分案號：北市裁催字第裁22－A00XJ6010 號），聲明異議，本
院裁定如下：
    主  文
原處分撤銷。
甲○○不罰。
    理  由
一、按犯罪事實應依證據認定之，無證據不得認定犯罪事實，刑
    事訴訟法第154 條第2 項定有明文。次按法院受理有關交通
    事件，準用刑事訴訟法之規定，復為道路交通管理處罰條例
    第89條前段所明定，是最高法院76年臺上字第4986號判例所
    揭示：「認定犯罪事實所憑之證據，雖不以直接證據為限，
    間接證據亦包括在內，然而無論直接或間接證據，其為訴訟
    上之證明，須於通常一般之人均不致有所懷疑，而得確信其
    為真實之程度者，始得據為有罪之認定，倘其證明尚未達到
    此一程度，而有合理之懷疑存在時，事實審法院復已就其心
    證上理由予以闡述，敘明其如何無從為有罪之確信，因而為
    無罪之判決，尚不得任意指為違法」之意旨，亦即刑事訴訟
    法上法院認定事實之最重要原則之一即認定被告有罪，就該
    有罪事實不能有任何之合理懷疑存在之原則，於法院審理行
    為人違反道路交通管理處罰條例案件時，當有其適用。易言
    之，法院於審理行為人違反道路交通管理處罰條例案件，於
    為事實之認定時，如就原處分機關所認定行為人違規之事實
    仍有合理之懷疑，而無法確信行為人確有該當於道路交通管
    理處罰條例各該處罰條文之構成要件事實時，即應依訴訟法
    上待證事實「倘有懷疑，則應從被告之利益作解釋」之證據
    法則，作對受處分人有利之認定。
二、原處分意旨略以：異議人即受處分人（下稱受處分人）甲○
    ○駕駛車牌號碼CJR-781 號重型機車，於民國97年9 月6 日
    17時2 分許，行經有行車管制號誌之臺北市○○路○ 段與大
    業路路口時，未依規定二段式左轉，為執勤員警當場攔停舉
    發。嗣受處分人逾越應到案期限30日內，提出申訴，經原處
    分機關函請原舉發單位即臺北市政府警察局北投分局交通分
    隊調查結果，仍認受處分人有上揭違規行為，原處分機關遂
    依道路交通管理處罰條例第48條第1 項第2 款規定，裁處受
    處分人罰鍰新臺幣（下同）1800元。
三、訊據受處分人堅決否認有何違反二段式左轉規定之違規行為
    ，辯稱：伊於92年11月起已因患有帕金森氏症，身體會左右
    晃動，無法保持平衡，早已無法騎乘機車，且車牌號碼CJR-
    781 號重型機車非伊所有，伊也從未騎乘過上開機車，更無
    於舉發單上所載之時間行經舉發地點，而舉發單上「甲○○
    」之簽名亦非伊所簽，警員舉發有誤，為此聲明異議，請求
    撤銷原處分等語。
四、經查：
  (一)證人即本案舉發員警乙○○於本院調查時結證稱：伊於97年
    9 月6 日下午4 時至6 時，在臺北市○○路、大度路、大業
    路、中央北路的環狀路口執行交通檢查勤務，在承德路上見
    一部車牌號碼CJR-781 號重型機車有未依二段式左轉之違規
    ，遂將之攔停。該機車駕駛人自稱甲○○，並當場出示行照
    、駕照正本。經伊核對該騎士當場出示之行照、駕照資料無
    誤後，即以掌電機掣單舉發，並由該駕駛人簽名收執，惟當
    時伊所見之駕駛人係長髮、前額沒有禿頭，身高約165 公分
    ，體型較在庭之受處分人瘦，和在庭之受處分人長的完全不
    一樣，伊很確定當時的違規駕駛人並非在庭之受處分人等語
    綦詳（見本院98年4 月8 日訊問筆錄），參以相互比對前開
    舉發單與本院訊問筆錄內「甲○○」之簽名，其佈局、筆順
    及筆勢迥然有異，有上開舉發單影本及本院98年4 月8 日訊
    問筆錄附卷可查 (見本院卷第28頁背面)，足認受處分人確
    非上揭時、地為警舉發之違規駕駛人甚明。
  (二)又受處分人自92年起即患有帕金森氏症，行動極度不便，無
    法從事工作之事實，有身心障礙手冊影本、新光吳火獅紀念
    醫院95年12月21日乙種診斷證明書影本各一紙附卷可參，並
    經本院當庭勘驗受處分人之身體確實會不時左右晃動等情明
    確，是受處分人辯稱: 伊因患有帕金森氏症，身體無法保持
    平衡，已無法騎車等語，尚非子虛。
  (三)再證人乙○○於舉發當時，雖有請違規駕駛人出示行照、駕
    照並核對其上資料，惟經本院當庭命受處分人提出駕照並予
    證人乙○○辨識之結果，證人乙○○確認受處分人當庭所出
    示之駕照與舉發當時違規駕駛人所出示駕照之文字、資料內
    容雖然相同，但其上黏貼之相片乃屬不同等情，業據證人江
    金龍於本院調查時證述明確 (見本院卷第25頁至第26頁)。
    參以實務上不乏違規行為人於遭員警舉發交通違規行為時，
    以出示偽造或變造證件方式規避處罰，且未當場遭警查覺之
    情況，是不能排除受處分人之駕照有遭他人偽造或變造之可
    能，是尚難僅憑舉發通知單上所載違規駕駛人之年籍資料與
    受處分人相同，即認受處分人即為本案實際遭警攔停舉發之
    違規行為人。
五、綜上所述，本案受處分人是否即為原處分所指交通違規之行
    為人，仍存有合理之懷疑，不能排除受處分人之駕照有遭他
    人偽造或變造，以逃避裁罰之可能，復無其他積極證據證明
    受處分人有未依規定二段式左轉之違規行為，是依「倘有懷
    疑，應從被告之利益作解釋」之證據法則，自應為有利於受
    處分人之認定，原處分機關遽對受處分人為前開裁決處罰，
    即難認為允當。是本案受處分人之異議為有理由，應由本院
    將原處分撤銷，改諭知受處分人不罰，以資適法。
據上論斷，依道路交通案件處理辦法第20條前段，裁定如主文。
中    華    民    國    98    年    4     月   16     日
                  交通法庭    法  官  謝昀璉
上正本證明與原本無異。
如不服本裁定，應於裁定送達後5 日內向本院提出抗告狀。
                              書記官  鄭雅文
中    華    民    國    98    年    4     月    17    日


司法院資訊處製作；財團法人民間司法改革基金會備份。
